臺灣臺北地方法院刑事判決　　　　　　　　　　　　　九十一年度易字第四三九號
　　公　訴　人　臺灣臺北地方法院檢察署檢察官
　　被　　　告　丙○○
右列被告因詐欺案件，經檢察官提起公訴（九十年度偵字第一○三七○號），本院判
決如左：
    主  文
丙○○共同連續以詐術得財產上不法之利益，處有期徒刑參月，如易科罰金，以參佰
元折算壹日。扣案之行動電話壹具及晶片ＳＩＭ卡壹片（號碼為000000000
0號），均沒收之。
    事  實
一、丙○○與丁○○（業經本院判決有罪）均明知成年男子甲○○（年籍資料詳卷）
    於民國八十九年十一月九日（起訴書誤載為八十九年十一月十五日），在臺北市
    萬華區西門町麥當勞速食店處交付予丁○○之行動電話內附之中華電信股份有限
    公司（下稱中華電信公司）用戶身分模組辨識晶片ＳＩＭ卡（號碼為00000
    00000號），係由姓名年籍不詳之成年人於八十九年十一月九日，未經乙○○同意，持乙○○所遺失之身分證之影本，至台北縣三重市中華電信股份有限公
    司三重營運處（設台北縣三重市○○路○段二七號），假冒乙○○名義在行動電
    話業務（租用／異動）申請書上，偽造「乙○○」之署押及蓋印在不詳地點由不
    知名之刻印店內不知情之刻印人員所刻印「乙○○」名義之印章一枚，偽造「乙○○」之印文一枚，並將上開偽造之申請書提出於中華電信股份有限公司三重營
    運處之承辦人員，使該承辦人員陷於錯誤，以為是乙○○本人親自來申請而同意
    核發該行動電話晶片（即俗稱之王八卡），屬於詐欺所得之贓物而仍予以收受之
    物品（關於冒用他人名義申請行動電話晶片ＳＩＭ卡及收受贓物等部分，未有證
    據證明被告丙○○有何犯意聯絡及行為分擔之處，自不得逕論以共犯）；丙○○
    竟基於與丁○○共同意圖為自己不法利益之概括犯意，自丁○○取得上開行動電
    話晶片ＳＩＭ卡當（九）日起至同年十二月二日止，平均每星期有二至三日，與
    丁○○二人相約至台北市萬華區西門町遊玩時，共同連續多次撥打上開行動電話
    （其餘時間由丁○○持有使用中），向中華電信公司傳送代表前開門號之訊息，
    要求中華電信公司提供通信服務，而使中華電信公司陷於錯誤，以為是乙○○本
    人在使用該行動電話而提供通信服務，丙○○及丁○○二人並因而詐得新台幣（
    下同）一萬一千九百八十六元（起訴書誤載為一萬一千七百四十四元）通話費用
    之不法利益。嗣於八十九年十二月二日凌晨一時五分許，在臺北市○○區○○街
    與武昌街口處，丙○○持丁○○所交付之上開行動電話撥打其男友時，為警當場
    查獲，並扣得丁○○所有之上揭行動電話一具和ＳＩＭ卡晶片（號碼為0000
    000000號）一片。
二、案經臺北市政府警察局萬華分局報請台灣台北地方法院檢察署檢察官偵查起訴。
    理  由
一、訊據被告丙○○對於丁○○收受甲○○所交付之行動電話並共同無償撥打行動電
    話一節，坦承不諱，惟否認有何詐欺得利之犯行，辯稱：行動電話丁○○說電話
    費自然有人會繳，不知道是王八卡云云。惟查，(1)被告丙○○於警訊時供稱：「
    我有聽丁○○在取得手機時，就告訴我可以打免費電話。」（參90年偵字第1037
    0號卷警訊筆錄記載），核與共同被告丁○○於警訊時供稱：「．．．因為甲○○看我沒有行動電話所以送我該行動電話來使用，我拿到該行動電話後，就開始
    使用打行動電話，沒有繳費，我記得當時甲○○說該行動電話的帳單會寄給別人
    ，要我不要去理會此事。」，復於檢察官偵查時到庭陳稱：「我問他電話費誰繳
    ，小賴（後又改稱為甲○○）說會有人代繳。」（參同偵卷警訊、偵訊筆錄記載
    ）等語相符。(2)並有中華電信公司台灣北區電信分司三重營運處九十一年四月十
    七日九一重服二八九（○九五）號函文一份及所附之通話明細清單、通知單、切
    結書、申請書等資料在卷足資佐證。(3)復有行動電話機一具、行動電話晶片ＳＩ
    Ｍ卡一片（號碼為0000000000號）扣案可稽；顯見被告丙○○於無償
    撥打上開行動電話時即已明知該行動電話內之晶片ＳＩＭ卡為假冒他人名義所申
    請之ＳＩＭ卡，可免費撥打該行動電話而不用付費而仍持以使用，難謂無詐欺得
    利之故意；是被告丙○○所辯要屬卸飾之詞，殊無可採，本件事證明確，被告犯
    行堪以認定，應予依法論科。
二、查申請ＧＳＭ數位式行動電話者，須將所申請使用之門號登錄於電訊公司交換機
    之資料庫內，行動電話藉無線電波傳送代表門號之訊號，由電訊公司收訊後經與
    交換機內所儲存業已登錄開通之特定門號比對相符後，始得進行通話；是被告丙○○使用他人盜辦之行動電話晶片通話，顯然係以此詐術令中華電信公司陷於錯
    誤，以為是晶片所有人在使用行動電話通信而提供通信服務，藉此獲取免費通信
    之不法利益。核被告丙○○所為，係犯刑法第三百三十九條第二項詐欺得利罪。
    又被告丙○○與共同被告丁○○二人一起撥打使用上開行動電話，具有犯意聯絡
    及行為分擔，為共同正犯。其先後多次撥打使用之犯行，時間緊密，犯罪構成要
    件相同，顯係基於概括犯意為之，為連續犯，依刑法第五十六條規定，以一罪論
    ，並加重其刑。爰審酌被告丙○○犯罪之動機、目的僅為貪圖小利，其所使用之
    犯罪手段、所生之損害並非重大無法彌補及犯後態度尚為良好等一切情狀，量處
    如主文所示之刑，並諭知易科罰金之折算標準，以資懲儆。又扣案之行動電話一
    具及晶片ＳＩＭ卡一片（號碼為0000000000號），係供犯罪所用之物
    ，且為共同被告丁○○所有，業據共同被告丁○○於警訊時供稱：「是甲○○送
    給我該門號及手機，廠牌是NOKIA序號5130號顏色水藍色，搭配門號來使用。」
    （參90偵字第10370號卷警訊筆錄記載）屬實可按，爰依刑法第三十八條第一項
    第二款併予宣告沒收，附此敘明。
三、經查，依共同被告丁○○於本院九十一年六月七日審理時當庭稱陳：「我記得丙○○有打過的電話號碼是0000000000、0000000000、00
    00000000、0000000000號，這些是他朋友的行動電話號碼。
    」內容，再比對中華電信公司檢送本院之通話明細清單上記載之受話號碼，上開
    行動電話之第一通受話號碼即為0000000000號，而通話時間是八十九
    年十一月九日十八時三十八分五秒，另外第五、六通電話之受話號碼均為000
    0000000號，而通話時間分別是同日二十二時四十五分五十三秒及二十三
    時五十一分八秒，足證共同被告丁○○取得上開行動電話之時間應是八十九年十
    一月九日無訛，起訴書記載為八十九年十一月十五日應屬誤載。又按刑法第四十
    一條業經修正，並於九十年一月十日經總統公布，同年一月十二日生效，茲比較
    新舊法，其中舊法第四十一條「犯最重本刑為三年以下有期徒刑以下刑之罪，而
    受六月以下有期徒刑或拘役之宣告，因身體、教育、職業或家庭之關係，執行顯
    有困難，得以一元以上三元以下折算一日，易科罰金」之規定，已經修正之新法
    擴大得易科罰金之範圍，凡「所犯最重本刑為五年以下有期徒刑之罪」，符合前
    開與舊法相同之其他要件下，即得易科罰金，是適用新法即對被告原所犯最重本
    刑為五年以下有期徒刑之罪者，使其有易科罰金之適用，對被告而言，自較有利
    ，依刑法第二條第一項前段之規定，即應適用裁判時之新修正之刑法第四十一條
    第一項前段規定，而為易科罰金之諭知，附此敘明。
據上論斷，應依刑事訴訟法第二百九十九條第一項前段，刑法第二條第一項前段、第
二十八條、第五十六條、第三百三十九條第二項、第一項、修正後第四十一條第一項
前段、第三十八條一項第二款，罰金罰鍰提高標準條例第一條前段、第二條，判決如
主文。
本案經檢察官周治正到庭執行職務
中    華    民    國      九十一      年       八       月    十五      日
                                      臺灣臺北地方法院刑事第七庭
                                          法  官  陶亞琴
右正本證明與原本無異。
如不服本判決，應於判決送達後十日內，向本院提出上訴狀。
                                          書記官  游秀珠
中    華    民    國      九十一      年       八       月    十五      日
附錄本案論罪科刑法條全文
中華民國刑法第三百三十九條
 (普通詐欺罪)
意圖為自己或第三人不法之所有，以詐術使人將本人或第三人之物交付者，處五年以
下有期徒刑、拘役或科或併科一千元以下罰金。
以前項方法得財產上不法之利益或使第三人得之者，亦同。
前二項之未遂犯罰之。
